【裁判字號】    99,易,267
【裁判日期】    990312
【裁判案由】    詐欺
【裁判全文】
臺灣高雄地方法院刑事判決               99年度易字第267號
公  訴  人  臺灣高雄地方法院檢察署檢察官
被      告  戊○○
上列被告因詐欺案件，經檢察官追加起訴（98年度偵字第20640
號），於被告為有罪之陳述後，本院合議庭裁定由受命法官獨任
進行簡式審判程序，判決如下：
    主  文
戊○○犯侵占罪，累犯，處有期徒刑參月，如易科罰金，以新臺
幣壹仟元折算壹日。
    事  實
一、戊○○前於民國94年間因詐欺案件，經本院以94年度簡字第
    6769號判處有期徒刑3 月確定，復因毒品危害防制條例案件
    ，經本院以94年度訴字第2192號判處有期徒刑7 月確定，並
    經本院以95年度聲字第1043號裁定應執行有期徒刑9 月確定
    ，嗣於95年5 月30日縮短刑期假釋出監，於95年7 月19日保
    護管束期滿未經撤銷，視為執行完畢。詎仍不知悔改，因甲○○向駱雲英購買房地，前往銀行辦理貸款後，該筆款項將
    匯入甲○○所開立第一商業銀行花蓮分行帳號00000000000
    號之帳戶內，甲○○即於96年1 月2 日將該帳戶之存摺、提
    款卡及密碼交由駱雲英保管，駱雲英另將該帳戶之提款卡及
    密碼交由其子戊○○保管，而戊○○明知金融機構之帳戶與
    個人之財產信用密切關聯，一般人無故取得他人金融帳戶之
    存摺、提款卡、密碼之行為常與財產犯罪相關，且得預見現
    今詐騙集團等不法份子經常利用他人存款帳戶、提款卡、密
    碼轉帳等方式，獲取不法利益並逃避執法人員之追查，而提
    供金融帳戶之存摺、提款卡及密碼予他人使用，可能被詐騙
    集團所利用，以遂行渠等詐欺犯罪之目的，竟仍意圖為自己
    不法之所有，以縱有他人持之犯罪亦無違反其本意，基於幫
    助他人詐欺取財之不確定犯意及侵占之犯意，於民國97年9
    月初某日，在高雄市○○區○○路與義德路口，將其所持有
    甲○○上開帳戶之提款卡及密碼交予鄭智仁，並取得新臺幣
    （下同）7,000 元之代價，以變易持有為所有之意思，將上
    開提款卡及密碼予以侵占入己。俟鄭智仁將該提款卡及密碼
    交予詐騙集團使用，該詐騙集團成員即意圖為自己不法之所
    有，基於詐欺取財之犯意，（一）於97年9 月13日晚間10時
    許，在交友網站向丙○○佯稱：其係援交女，第一次相約須
    支付3,000 元作為報酬等語，致丙○○陷於錯誤，於同日前
    往第一商業銀行之自動櫃員機，轉帳3,000 元至甲○○上開
    帳戶內；（二）於97年9 月13日下午3 時許，撥打電話予己○○，自稱係檢察官，佯稱其帳戶發生問題，須匯一筆金額
    至指定帳戶，以確認身分，待證實身分後再退還金額，致己○○陷於錯誤，於同日前往臺中市第一商業銀行進化分行之
    自動櫃員機，轉帳3,500 元至甲○○上開帳戶內；（三）於
    97年9 月13日晚間11時許，透過網路，向乙○○佯以援交為
    由，相約在桃園市市區見面，並表示須先存款3,000 元至指
    定帳戶，要求乙○○持提款卡至自動櫃員機操作，致乙○○
    陷於錯誤，於翌日前往桃園縣第一商業銀行桃園分行之自動
    櫃員機，轉帳29,988元至甲○○上開帳戶內；（四）於97年
    9 月13日下午3 時許，撥打電話予庚○○，自稱係檢察官，
    佯稱其帳戶發生問題，須匯一筆金額至指定帳戶，以確認身
    分，待證實身分後再退還金額，致庚○○陷於錯誤，於同日
    前往高雄市三民區○○○路368 號之新光商業銀行自動櫃員
    機，轉帳2,999 元至甲○○上開帳戶內。嗣經丙○○、己○○、乙○○、庚○○發覺受騙，報警處理而查悉上情。
二、案經高雄市政府警察局移送臺灣高雄地方法院檢察署檢察官
    偵查起訴。
    理  由
一、按本件被告戊○○所犯係死刑、無期徒刑、最輕本刑為3 年
    以上有期徒刑以外之罪，其於準備程序就前揭被訴事實為有
    罪之陳述，經受命法官告知簡式審判程序之旨，並聽取其與
    公訴人之意見後，本院認無不得或不宜改依簡式審判程序進
    行之情形，爰依刑事訴訟法第273 條之1 第1 項規定，裁定
    本件由受命法官獨任進行簡式審判程序，合先敘明。
二、上開犯罪事實，業據被告戊○○於本院審理中坦承不諱，核
    與證人即被害人丙○○、己○○、乙○○、庚○○，證人甲○○、駱雲英於警詢之證述情節相符（見警卷第6 至17、19
    、23至28、27至29、33至35頁），並有第一商業銀行花蓮分
    行97年12月3 日（97）一花字第97120301號函檢附帳號0000
    0000000 號甲○○所開立帳戶之印鑑卡、身分證影本、駕照
    影本及交易往來明細資料，臺灣土地銀行苗栗分行98年2 月
    2 日苗存字第0980000078號函檢附庚○○之印鑑卡、身分證
    影本，兆豐國際商業銀行北臺中分行98年1 月17日（98）兆
    銀北台中字第00014 號函檢附己○○之新臺幣存摺類綜合約
    定書，乙○○之聯邦商業銀行客戶基本資料及印鑑卡，第一
    銀行自動櫃員機交易明細單、自動化服務機器跨行轉帳交易
    明細表、花蓮縣警察局花蓮分局豐川派出所受理刑事案件報
    案三聯單、內政部警政署反詐騙諮詢專線紀錄表在卷可稽（
    見警卷第20至22、26、30、36至47、59至65頁），足認被告
    前開任意性自白與事實相符，本件事證明確，被告犯行堪以
    認定，應依法論科。
三、按刑法上之幫助犯，係對於犯罪與正犯有共同之認識，而以
    幫助之意思，對於正犯資以助力，而未參與實施犯罪之行為
    者而言（最高法院75年度臺上字第1509號、84年度臺上字第
    5998號、88年度臺上字第1270號判決參照）；是以如未參與
    實施犯罪構成要件之行為，且係出於幫助之意思提供助力，
    即屬幫助犯，而非共同正犯。本件被告雖提供甲○○所有銀
    行帳戶之提款卡及密碼供詐騙集團成員作為詐欺取財匯款使
    用，惟被告單純提供帳戶供人使用之行為，並不等同於向被
    害人施以欺罔之詐術行為，且亦無證據證明被告有參與詐欺
    取財犯行之構成要件行為，被告上開所為，顯係對於詐欺集
    團成員遂行詐欺取財犯行資以助力，自應論以幫助犯。是核
    被告戊○○所為，係犯刑法第30條第1 項、第339 條第1 項
    之幫助詐欺取財罪及第335 條第1 項之普通侵占罪（刑法第
    335 條第1 項業經公訴檢察官當庭補充）。被告一交付甲○○所有之提款卡及密碼予鄭智仁之行為，以變易持有為所有
    之意思，將該提款卡及密碼侵占入己，並幫助詐欺集團詐得
    前揭4 名被害人之財物，係一行為同時觸犯普通侵占罪及幫
    助詐欺取財罪，為想像競合犯，應依刑法第55條之規定，從
    一重之普通侵占罪處斷。又被告有事實欄所述之前科紀錄及
    執行情形，此有臺灣高等法院被告前案紀錄表在卷可佐（見
    本院卷第9 至14頁），其於受有期徒刑之執行完畢後5 年以
    內故意再犯本件有期徒刑以上之罪，為累犯，應依刑法第47
    條第1 項之規定，加重其刑。爰審酌被告在知悉國內現今詐
    騙案件盛行之情形下，竟仍隨意提供他人所有之提款卡、密
    碼等物作為犯罪工具使用，非但破壞信任關係，侵占所持有
    之他人物品，並紊亂社會正常交易秩序，使不法之徒藉此能
    輕易獲取詐騙所得之金錢，導致檢警難以追緝，及使被害人
    難以追回受詐騙之金額，所為實不足取，惟念及被告於本院
    審理中坦承犯行，犯後態度尚可，其交付之帳戶資料僅有1
    份，數量非鉅，及受詐騙之人數、金額等一切情狀，量處如
    主文所示之刑，並諭知易科罰金之折算標準。
據上論斷，應依刑事訴訟法第273 之1 第1 項、第284 條之1 、
第299 條第1 項前段，刑法第30條第1 項前段、第335 條第1 項
、第339 條第1 項、第55條、第47條第1 項、第41條第1 項前段
，刑法施行法第1 條之1 ，判決如主文。
本案經檢察官丁○○到庭執行職務。
中    華    民    國    99    年    3    月    12    日
                  刑事第七庭  法  官  林依蓉
以上正本證明與原本無異。
如不服本判決應於收受送達後10日內向本院提出上訴書狀，並應
敘述具體理由；如未敘述上訴理由者，應於上訴期間屆滿後20日
內向本院補提理由書( 均須按他造當事人之人數附繕本) 「切勿
逕送上級法院」。
中    華    民    國    99    年    3     月    12    日
                              書記官  許珈綺
附錄本判決論罪科刑之法條
刑法第335條第1項
意圖為自己或第三人不法之所有，而侵占自己持有他人之物者，
處5年以下有期徒刑、拘役或科或併科1千元以下罰金。
刑法第339條第1項
意圖為自己或第三人不法之所有，以詐術使人將本人或第三人之
物交付者，處5 年以下有期徒刑、拘役或科或併科1 千元以下罰
金。

司法院資訊處製作；財團法人民間司法改革基金會備份。
